【裁判字號】    89,台上,4049
【裁判日期】    890713
【裁判案由】    違反藥事法（麻醉藥品管理條例）
【裁判全文】
最高法院刑事判決                              八十九年度台上字第四○四九號
    上  訴  人  甲○○
右上訴人因違反藥事法（麻醉藥品管理條例）案件，不服台灣高等法院台中分院中華
民國八十七年五月二十九日第二審更審判決（八十七年度上更(一)字第一九號，起訴案
號：台灣台中地方法院檢察署八十四年度偵字第四二九七、四四五一號，八十五年度
偵字第二四九○號），提起上訴，本院判決如左：
    主  文
上訴駁回。
    理  由
按刑事訴訟法第三百七十七條規定：上訴於第三審法院，非以判決違背法令為理由，
不得為之。是提起第三審上訴，應以原判決違背法令為理由，係屬法定要件。如果上
訴理由狀並未依據卷內訴訟資料，具體指摘原判決不適用何種法則或如何適用不當，
或所指摘原判決違法情事，顯與法律規定得為第三審上訴理由之違法情形，不相適合
時，均應認其上訴為違背法律上之程式，予以駁回。本件原判決撤銷第一審關於上訴
人甲○○非法販賣化學合成麻醉藥品部分之不當判決，改判論處其連續明知為禁藥而
轉讓罪刑。已詳敘上訴人基於概括之犯意，以000000000號呼叫器作為聯絡
工具，先後於民國八十四年七月中旬某日、八月三十日，在台中市○區○○街一三三
號四樓之一樓下，及於八十五年一月二十四日，在同市某泡沫紅茶店內，第一次以半
包四公克新台幣（下同）五千元、第二次以一包八公克一萬元、第三次以半包四公克
五千元之價格，折價轉讓禁藥安非他命予其友洪秋豪吸用。經警循線查獲等情。係綜
核上訴人之供述及同案被告洪秋豪之自白等卷證資料為其所憑之證據及認定之理由。
而以上訴人所辯：伊曾帶洪秋豪之女友張蘭英出場，致洪秋豪不悅，故加誣陷云云；
洪秋豪、張蘭英事後亦附和其辯詞。惟上訴人縱曾與洪秋豪爭吵，然朋友情誼未斷，
洪秋豪應無挾怨構陷之理。雖洪秋豪前後之供述或曰：向上訴人「購買」安非他命；
或謂：向上訴人「拿取」安非他命；或辯：警察刑求，警訊筆錄不實，且就向上訴人
「購買」、「拿取」之時間、次數供詞亦略有不符。然其基本事實之陳述仍屬一致，
應以在偵查中所供者為可信，且證人即警員陳春霖亦到庭結證無刑求情事。是洪秋豪
之指證仍屬可採，均於理由內逐一指駁。復說明上訴人販入安非他命之價格為每半錢
（約等於一點八七五克）五千元，較讓售予洪秋豪之價格每四公克五千元為高，應無
販賣營利之意圖，其行為僅止於轉讓禁藥而已。而安非他命雖於七十九年間公告為化
學合成麻醉藥品，復於八十七年五月二十日將之列為「毒品危害防制條例」之第二級
毒品，但仍不失為禁藥之性質，比較藥事法及毒品危害防制條例關於轉讓安非他命之
刑度，仍以藥事法之規定對上訴人較為有利，自應依藥事法之規定處斷。上訴人所為
係犯藥事法第八十三條第一項之轉讓禁藥罪，公訴人認其係觸犯修正前麻醉藥品管理
條例第十三條之一第一項之販賣化學合成麻醉藥品罪，起訴法條尚有未洽，應予變更
等情綦詳。所為論斷，俱有卷內證據資料足憑，從形式上觀察，原判決並無違背法令
之情形存在。查證據之取捨及證據之證明力如何，均屬事實審法院得自由裁量、判斷
之職權，苟其此項裁量、判斷，並不悖乎通常一般之人日常生活經驗之定則或論理法
則，又於判決內論其何以作此判斷之心證理由者，即不得任意指摘其為違法，據為
提起第三審上訴之合法理由。又同案被告及證人之陳述有部分前後不符，或相互間有
所歧異時，究竟何者為可採，法院仍得本其自由心證予以斟酌，若其基本事實之陳述
，與真實性無礙時，則仍非不得予以採信，非謂一有不符或矛盾即應認其全部均為不
可採信。同案被告洪秋豪前後之供述雖略有出入，然其受讓安非他命之基本事實陳述
則無二致。原審本其自由心證認定上訴人有轉讓禁藥之行為，乃其審判職權之合法行
使，自難謂為違法。至刑事訴訟法第九十五條規定：訊問被告應先告知犯罪嫌疑及所
犯所有罪名，罪名經告知後，認為應變更者，應再告知。此項告知義務旨在使被告得
充分行使其防禦權，維護訴訟程序之公正，藉以保障人權。本件檢察官起訴上訴人涉
犯修正前麻醉藥品管理條例第十三條之一第一項第一款之販賣化學合成麻醉藥品罪，
原審變更法條，改依藥事法第八十三條第一項之轉讓禁藥罪論處。但依卷內資料，原
審審判長於審判期日訊問上訴人時，已告知其犯罪之嫌疑及檢察官起訴之罪名，言詞
辯論時復已闡明：「是否轉讓禁藥予洪秋豪？」，有該審判筆錄在卷可稽（見原審更
(一)卷第一○七、一○九頁），原審顯已盡其告知罪名變更之義務；且上訴人於原審調
查程序中就受命法官所問：「八十五、一、二十五，你還送安非他命供洪秋豪食用？
」上訴人答謂：「沒有，那是別人教我如此供述可改成轉讓罪較清（輕）」（見同上
卷第九八頁），益見上訴人已知所防禦，併已行使其防禦權，原審所踐行之訴訟程序
尤無違背法律之強制規定。上訴意旨置原判決上開明確論斷於不顧，對原審取捨證據
及證據證明力判斷之審判職權行使，任憑己見，漫指原判決違法，然其所指摘者均為
單純事實上之爭辯，要非適法之第三審上訴理由。是上訴意旨所指摘原判決違法情事
，顯與法律規定得為第三審上訴理由之違法情形，不相適合。揆諸首開說明，其上訴
為違背法律上之程式，應予駁回。
據上論結，應依刑事訴訟法第三百九十五條前段，判決如主文。
中      華      民      國    八十九    年      七      月     十三     日
                              最高法院刑事第六庭
                                  審判長法官  紀  俊  乾
                                        法官  黃  正  興
                                        法官  陳  東  誥
                                        法官  張  春  福
                                        法官  韓  金  秀
      右正本證明與原本無異
                                              書  記  官
中      華      民      國    八十九    年      七      月     十七     日


司法院資訊處製作；財團法人民間司法改革基金會備份。
